臺灣臺北地方法院刑事判決　　　　　　　 96年度訴字第494號
公　訴　人　臺灣臺北地方法院檢察署檢察官
被　　　告　甲○○
選任辯護人　李耀馨律師
上列被告因偽造貨幣案件，經檢察官提起公訴（九十五年度偵字
第二五七七０號），本院判決如下：
    主  文
甲○○行使偽造之通用紙幣，未遂，處有期徒刑壹年捌月。扣案
如附表所示之物均沒收。又行使偽造之通用紙幣，處有期徒刑
年貳月。扣案如附表所示之物均沒收。應執行有期徒刑肆年陸月
。扣案如附表所示之物均沒收。
    事  實
一、甲○○於民國九十五年十一月十日十四時許，在臺北市○○
    路、景州街口之松樂撞球場，明知真實姓名、年籍不詳之成
    年男子，所交付之面額新臺幣（下同）一千元之紙鈔二十張
    ，均係偽造之通用紙幣，竟意圖供行使之用，而予以收集。
    並於九十五年十一月十三日十五時許，搭乘不知情之郭勳樺
    （起訴書誤載為郭勳華）駕駛之車牌號碼三Ｔ－六八三一號
    自用小客車，前往臺北縣新店市○○路○段二八九號一樓「
    愛的世界服飾店」，先自其皮夾內取出一張千元偽鈔，向該
    店店員丙○○行使，被丙○○發現疑似偽鈔而退回之，甲○○復自其上衣口袋內取出另一張千元偽鈔向丙○○行使，丙○○仍認為疑似偽鈔復退回之，乃未得逞。甲○○另行起意
    ，旋轉往隔壁即同路段二八五之二號網路咖啡店向老板乙○○行使其中一張編號ＬＭ五六四六四六ＸＱ號之千元偽鈔，
    以購買咖啡二罐並找零九百六十元而得逞。嗣因甲○○復折
    返「愛的世界服飾店」欲購買衣服，丙○○即至隔壁網路咖
    啡店詢問乙○○有關甲○○行使偽鈔之事，甲○○見狀迅速
    上車離去，丙○○及乙○○乃向該處之巡邏員警報案，員警
    據報旋追緝在後，為警在臺北市○○區○○街一三五巷九弄
    二九號查獲，並扣得如附表所示、甲○○持有、藏放上開車
    號自用小客車內手套箱之編號ＳＤ五二八八六九號之千元偽
    鈔一張，以及藏放於副駕駛座椅墊下、以牛皮紙包裝之千元
    偽鈔十八張，而查知上情。
二、案經臺北縣政府警察局新店分局報告臺灣臺北地方法院檢察
    署檢察官偵查起訴。
    理  由
一、證據之認定：
  (一)被告甲○○於本院審理時，固承認其有於上開時、地行使上
    開千元紙鈔，並為警查扣如附表所示之偽鈔之事實，惟否認
    有何偽造貨幣之犯行，辯稱：扣案的千元紙鈔是我在撞球場
    賭博得來的，我不知道這些是偽鈔云云。
  (二)經查：
  1.被告於九十五年十一月十三日在臺北市○○區○○街一三五
    巷九弄二九號，為警查獲，並查扣被告持有、藏放於自用小
    客車內手套箱之編號ＳＤ五二八八六九號千元偽鈔一張，以
    及藏放於副駕駛座椅墊下、以牛皮紙包裝之千元偽鈔十八張
    乙節，為被告所是認，並有如附表所示之千元偽鈔扣案可證
    。
  2.本件扣案如附表所示之千元紙鈔，經送中央印製廠鑑定，結
    果認：該等紙鈔均以彩色噴墨方式仿印，在紙張左上角「１
    ０００」及右上、右下角等部分以壓凸方式仿凹版印文凸起
    效果，紙張非鈔券紙，水印以灰色墨在紙張背面仿製，安全
    線以燙印箔膜（含面額數字）仿鈔券正面五段裸露部分，左
    下角面額數字以亮光物質仿折光變色油墨等情，有中央印製
    廠九十五年十一月二十二日出具之中印發字第０九五０００
    五四三一號函檢附鑑定報告一份在卷可稽（偵查卷第五一、
    五二頁參照）。從而，本件扣案如附表所示之千元紙鈔均係
    偽造之通用紙幣乙節，首堪認定。
  3.查被告於九十五年十一月十三日前往臺北縣新店市○○路○
    段二八九號一樓「愛的世界服飾店」，先自其皮夾內取出一
    張千元偽鈔，向該店店員丙○○行使，被丙○○發現疑似偽
    鈔而退回之，被告又自其上衣口袋內取出另一張千元偽鈔向
    丙○○行使，丙○○仍認為疑似偽鈔復退回之，被告立即轉
    往隔壁即同路段二八五之二號網路咖啡店，向該店老板乙○○行使其中一張編號ＬＭ五六四六四六ＸＱ號之千元偽鈔，
    購買咖啡二罐，並找零九百六十元，被告復折返「愛的世界
    服飾店」欲購買衣服，因聽聞丙○○詢問乙○○有關被告行
    使偽鈔之情形，即迅速上車離去，丙○○及乙○○即向巡邏
    員警報案，員警旋即追緝被告之事實，業據證人丙○○及乙○○於本院審理時到庭證述屬實（本院九十六年六月七日審
    判筆錄參照），並有如附表所示、編號ＬＭ五六四六四六Ｘ
    Ｑ號之千元偽鈔一張扣案可證，足證被告於上開時、地有第
    一次向丙○○行使千元偽鈔未遂及第二次向乙○○行使千元
    偽鈔既遂之事實，顯見被告客觀上確實有行使千元偽鈔之行
    為甚明。
  4.又查：
  (1)扣案之千元偽鈔與真鈔相較，紙質粗糙、觸感不佳、色澤較
    淡、圖樣模糊，與真鈔顯著不同，容易辨識為偽鈔，被告於
    收受扣案之偽鈔時，即可明顯辨認該等紙鈔為偽鈔之情，詎
    其仍予以收受，顯見其主觀上確實意圖供行使之用而收集扣
    案之偽鈔。
  (2)且被告於行使千元偽鈔時，係將一張千元偽鈔置於皮夾內，
    一張千元偽鈔置於上衣口袋，至為警查扣時，其中一張千元
    偽鈔置於車內手套箱內，其餘十八張千元偽鈔則以牛皮紙包
    裝、藏放於車內副駕駛座椅墊下方之事實，詳如前述，則由
    被告不敢隨身攜帶全部之偽鈔，僅隨身攜帶二張偽鈔之方式
    ，及一上車即將偽鈔置於手套箱內、及其餘十八張偽鈔均置
    放於車內副駕駛座椅墊下方如此隱密之位置等情以觀，可見
    被告確實明知扣案之千元紙鈔均屬偽鈔之情無訛。
  (3)復參以，被告於上開時地前往「愛的世界服飾店」購買衣物
    ，所選擇之衣服為偏女性、有腰身之樣式，且該款衣服因尺
    寸較小，並非被告合穿之尺寸乙節，為證人丙○○證述屬實
    （同上審判筆錄參照），由被告執意購買該件不合穿之衣物
    ，與社會一般通常人購物之習慣迥異之情以觀，顯見其亟欲
    行使上開偽鈔之意圖甚明，且被告於「愛的世界服飾店」消
    費時，其置放於車上之包包內尚有其餘面額五百元、一百元
    之紙鈔之情，為被告所是認（同上審判筆錄參照），然其於
    「愛的世界服飾店」店員要求以零錢支付其所欲購買之衣服
    價金時，並未返回車上取其餘面額五百元、一百元之紙鈔，
    捨此便利之方式而不為，反而轉往隔壁之網路咖啡店行使千
    元偽鈔購買咖啡以找零，其作為亦顯與常情不相符合，況被
    告於知悉證人丙○○、乙○○二人發現其所行使之紙鈔為偽
    鈔，即迅速離去，已如前述，益證被告主觀上確實知悉其所
    行使之千元紙鈔為偽鈔，方於事跡敗露時，即落荒而逃。
  (4)從而，本件被告主觀上確係明知扣案之千元偽鈔為偽造通用
    紙幣，而基於意圖供行使之用，予以收集，並於上開時地行
    使千元偽鈔，其一再辯稱：不知扣案之千元紙鈔為偽鈔云云
    ，為事後飾卸之詞，不足採信。
  5.綜上所述，被告確實於九十五年十一月十日十四時許，明知
    某男子所交付之千元紙鈔二十張，均係偽鈔，竟意圖供行使
    之用，而予以收集，並於九十五年十一月十三日十五時許，
    前往「愛的世界服飾店」，先自其皮夾內取出一張千元偽鈔
    ，向該店店員丙○○行使，被丙○○發現疑似偽鈔而退回之
    ，被告又自其上衣口袋內取出另一張千元偽鈔向丙○○行使
    ，丙○○仍認為疑似偽鈔復退回之，乃未得逞，被告旋轉往
    隔壁網路咖啡店向老板乙○○行使其中一張編號ＬＭ五六四
    六四六ＸＱ號之千元偽鈔，以購買咖啡二罐並找零九百六十
    元得逞之行為，被告所為上開辯解，顯屬事後卸責之詞，不
    足採信。本件事證明確，被告之犯行堪以認定。
二、論罪科刑之法律適用：
  (一)按中央銀行為依中央銀行法第十三條第一項規定發行中華民
    國貨幣，特訂定中央銀行發行新臺幣辦法，於八十九年一月
    二十六日公布，同年月二十八日生效。該辦法第二條規定「
    中華民國貨幣為新臺幣，除適用中央銀行法關於國幣之規定
    外，依本辦法之規定」，第五條第一項亦明定「新臺幣不得
    偽造、變造、故意毀損，亦不得仿造或販賣、公開陳列其仿
    造品；其硬幣並不得意圖營利予以銷毀。違者，依妨害國幣
    及其他有關規定處罰」。是新臺幣券既屬由中央政府之授權
    機構中央銀行所發行之中華民國貨幣，自屬刑法所稱之通用
    紙幣。
  (二)再按，被告以偽造之中央銀行券，向某洋貨店購買肥皂，果
    由該店登時發見為偽造，則被告行使該票，尚屬未遂（最高
    法院二十年度上字第一九一一號判例意旨參照），故行使偽
    造幣券罪之既遂、未遂，係以已未達其行使之目的為區分之
    標準（最高法院九十一年度臺上字第三七六０號判決意旨參
    照）。查被告甲○○持千元偽鈔，向丙○○行使，欲支付衣
    服價金，惟遭丙○○發覺，致尚未達其行使之目的，核其所
    為，係犯刑法第一百九十六條第三項、第一項之行使偽造之
    通用紙幣未遂罪。嗣被告又持一張千元偽鈔，向乙○○行使
    ，以購買咖啡兩罐，並找零九百六十元得逞，核其所為，係
    犯刑法第一百九十六條第一項之行使偽造之通用紙幣罪。
  (三)又刑法第一百九十六條第一項所謂意圖供行使之用而收集偽
    造之通用紙幣之罪，祇以供行使之意思將偽幣收集到手後，
    即屬既遂，至嗣後之行使與否，於其犯罪之成立無關。而收
    集偽造通用紙幣與交付於人，雖係兩種行為，然在法律上既
    均以意圖行使為要件，則行為人於意圖行使而收集後，復以
    行使之意思而交付於人，其收集行為，自應為交付行為所吸
    收，論以交付之罪。查被告於意圖供行使之用而向不詳人士
    收集偽造之通用紙幣後，復以行使之意思而交付於人，其中
    收集之低度行為，為交付之高度行為所吸收，不另論罪（最
    高法院二十四年度上字第一二八一號、二十七年度上字第三
    三一號判例、九十年度臺上字第二五００號判決意旨參照）
    。
  (四)又被告於第一次向丙○○行使千元偽鈔時，雖已著手於行使
    偽造通用紙幣犯行之實施，惟尚未達其行使之目的，為未遂
    犯，應依刑法第二十五條第二項之規定減輕其刑。
  (五)被告先後向丙○○及乙○○行使千元偽鈔之行為，行為互殊
    ，犯意個別，侵害之法益各異，應予分論併罰。
  (六)爰審酌被告犯罪之手段、目的，其行使偽鈔之行為嚴重破壞
    社會金融秩序，及其犯罪後毫無悔意等一切情狀，量處如主
    文所示之刑，並定其應執行刑。
  (七)扣案如附表所示之千元紙鈔二十張，依刑法第二百條之規定
    ，不問屬於犯人與否，均應由本院宣告沒收之。
據上論斷，應依刑事訴訟法第二百九十九條第一項前段，刑法第
一百九十六條第三項、第一項、第二十五條第二項、第五十一條
第五款、第二百條，刑法施行法第一條之一，判決如主文。
本案經檢察官郭瑜芳到庭執行職務。
中　　華　　民　　國　　96　　年　　6 　　月　　23　　日
　　　　　　　　　刑事第九庭審判長法  官  蘇素娥
                                  法  官  黃紹紘
                                  法　官　林怡秀
本件正本證明與原本無異。
如不服本判決，應於判決送達後十日內，向本院提出上訴狀。
　　　　　　　　　　　　　　　  　書記官　林義盛
中　　華　　民　　國　　96　　年　　6 　　月　　23　　日
附表：
┌──┬─────┬────┬─────────────┐
│編號│物品名稱  │數 量   │扣 押 物 品 清 單 編 號   │
├──┼─────┼────┼─────────────┤
│ 一 │偽造面額新│貳拾張  │臺灣臺北地方法院檢察署九十│
│    │臺幣壹仟元│        │五年度藍保管字第三四五八號│
│    │之通用紙鈔│        │編號１                    │
└──┴─────┴────┴─────────────┘
附錄本案論罪科刑法條全文：
中華民國刑法第一百九十六條
行使偽造、變造之通用貨幣、紙幣、銀行券，或意圖供行使之用
而收集或交付於人者，處三年以上十年以下有期徒刑，得併科五
千元以下罰金。
收受後方知為偽造、變造之通用貨幣、紙幣、銀行券而仍行使，
或意圖供行使之用而交付於人者，處五百元以下罰金。
第一項之未遂犯罰之。
